臺灣臺北地方法院民事判決　　　　　　　95年度訴字第8393號
原　　　告　丙○○
訴訟代理人　劉錦隆律師
被　　　告　華菱電氣企業股份有限公司
兼法定代理
人　　　　　乙○○
被　　　告　丁○○
　　　　　　戊○○○
　　　　　　甲○○
上列五人共同
訴訟代理人　戴嘉慧律師
上列當事人間確認委任關係不存在事件，本院於95年12月26日言
詞辯論終結，判決如下：
    主  文
原告之訴駁回。
訴訟費用由原告負擔。
    事實及理由
壹、程序方面：按對於無訴訟能力人為訴訟行為，因其無法定代
    理人，或其法定代理人不能行代理權，恐致久延而受損害者
    ，得聲請受訴法院之審判長，選任特別代理人，民事訴訟法
    第51條第1項定有明文。經查，被告華菱電氣企業股份有限
    公司（下稱華菱公司）目前在台北市政府建設局商業管理處
    登記之董事長為乙○○，有華菱公司最近95年10月23日公司
    變更登記表在卷可憑，上開登記既未經撤銷，則被告華菱公
    司仍應以乙○○為法定代理人，縱原告主張乙○○被選任董
    事長並不合法，惟其主張有無理由仍待實體審認，乙○○仍
    為華菱公司之法定代理人，是華菱公司並非無法定代理人，
    亦無法定代理人不能行代理權之情事，是原告聲請選任特別
    代理人，於法即有未合。
貳、實體方面：
一、原告起訴主張：
（一）被告華菱華菱公司現於台北市政府建設局商業管理處登記
      之董事長為被告乙○○，然原告認被告乙○○被選任為董
      事長並不合法，故該項登記與事實不符。且台灣高等法院
      92年度訴更（四）字第8號民事判決雖於94年1月4日判命
      「華屋實業股份有限公司應將華菱公司股份2,100股返還
      余阿甘，並應辦理股東名簿變更登記予余阿甘，余阿甘應
      將華菱公司股份2,100股返還潘姵蓉，…，再賴美真應將
      華菱公司股份900股返還乙○○，及將華菱公司股份1,200
      股返還丁○○，並應分別辦理股東名簿變更登記予乙○○
      、丁○○」，並因最高法院駁回上訴而確定。惟該判決係
      給付判決，並非確認判決或形成判決。是上開判決尚未強
      制執行前，被告乙○○與丁○○尚未回復華菱公司之股份
      ，自非華菱公司之股東。被告甲○○從未起訴請求返還其
      對華菱公司之股份，故亦非華菱公司股東。又台灣高等法
      院85年度上更（一）字第188號民事判決雖判命「賴美真
      應將戊○○○於華菱公司之股1300股，劉新圖、張玉之
      股份各800股移轉過戶予賴美真之登記塗銷，回復原所為
      之股份登記」確定。惟該判決係給付判決，並非確認判決
      或形成判決，而華菱公司迄未依該判決變更股份登記。是
      華菱公司既尚未將被告戊○○○於華菱公司之股份1,300
      股份，劉新圖、張玉之股份各800股移轉過戶予賴美真
      之登記塗銷，回復原所為之股份登記，被告戊○○○及劉
      新圖、張玉即尚非華菱公司股東。綜上，被告乙○○及
      丁○○、戊○○○、甲○○及劉新圖、張玉、在88年9
      月20日並非華菱公司股東，故由被告乙○○及丁○○、戊○○○及劉新圖、張玉在88年9月20日參與之華菱公司
      股東會應無效。詎被告竟先製作不實之華菱公司股東臨會
      議事錄，記載「出席：乙○○等代表股數7,500股（已發
      行股份總數10,000股），選舉戊○○○、丁○○、甲○○
      、乙○○為董事，胡劉秀美為監察人，並修改章程及另刻
      公司新印章等」，並於同日製作不實之華菱公司董事會議
      事錄，記載「推選乙○○為董事長」，而於95年1月18日
      以華菱公司名義持向台北市建設局商業管理處申請改選董
      事、監察人、改選乙○○為董事長、修正章程、所在地遷
      址變更登記，致不知情之台北市政府建設局商業登記處准
      其登記，及備查公司印鑑變更。原告為受讓華菱公司原始
      股東劉新園及劉許菊花股份之現任股東，對於何人為華菱
      公司之董事長及董事，有法律上之利害關係，而被告等潛
      稱為華菱公司之董事長及董事，並向主管機關辦理登記，
      致兩造對於被告是否為華菱公司目前之董事長或董事有所
      爭執，自有請求鈞院確認之法律上利益。為此提起本件訴
      訟。
（二）原告提起本訴實具訴之利益：1、姑不論原告於69、70年
      間取自甲○○之420股股份，是否為偽造文書，在原告尚
      未將該股份返還甲○○之前，原告仍持有該420股股份，
      自為華菱公司之股東。2、原告另於90年5月11日受讓華菱
      公司原始股東劉許菊花之股份1股，及於95年1月6日受讓
      華菱公司原始股東劉新園之股份1,260股，就持有該股份
      而言，原告亦為華菱公司之股東。3、台灣高等法院92年
      度訴更(四)字第8號確定判決亦認定「華菱公司股東名冊上
      之股東為丙○○、劉許菊花、劉仁宗、劉新園、胡劉秀美
      、華屋公司、劉信志」。4、而被告辯稱鈞院88年度訴字
      第4421號判決謂「…綜上，原告（丙○○）所提證據均不
      足證明其為華菱公司股東」，台灣高等法院90年度上字第
      765號判決並謂「…顯見上訴人 (丙○○)依前開股權轉讓
      同意書、股權讓杜（渡）書取得華菱公司股權之過程為不
      合法，並經建設局撤銷登記在案，自難以此認定上訴人為
      華菱公司之股東」云云，姑不論上開2件判決所為之事實
      認定及法律適用是否恰當，台灣高等法院90年度上字第
      765號判決同時於理由欄第二點第(四)小點認定「上訴人（
      丙○○）於90年5月11日受讓劉許菊花所有之華菱公司股
      份一股，業據上訴人提出贈與契約書、贈與稅免稅證明書
      、股票為證，則上訴人現為華菱公司之股東，固堪以認定
      」，並於第四點亦認「上訴人主張：伊現為華菱公司之股
      東，固為可採」，足證原告目前確為華菱公司之股東。
（三）被告乙○○、丁○○、戊○○○、甲○○並不當然回復華
      菱公司股東身分：
    1.若謂刑事判決認定股權轉讓同意書為偽造，戊○○○、劉
      新圖、張玉、甲○○、丁○○及乙○○之股權即當然回
      復，或台北市政府建設局撤銷華菱公司之董監事登記，華
      菱公司之股東名簿即應回復至69年4月11日登記時之狀態
      ，台灣高等法院85年度上更(一)字第188號民事判決豈會判
      命「賴美真應將戊○○○於華菱公司之股份1,300股，劉
      新圖、張玉之股份各800股移轉過戶予賴美真真之登記
      塗銷，回復原所為之股份登記」？同院92年度訴更(四)字第
      8號民事判決豈會判命「華屋實業股份有限公司應將華菱
      公司股份2,100股返還余阿甘，並應辦理股東名簿變更登
      記予余阿甘，余阿甘應將華菱公司股份2,100股返還潘姵
      蓉…，再賴美真應將華菱公司股份900股返還乙○○，及
      將華菱公司股份1,200股返還丁○○，並應分別辦理股東
      名簿變更登記予乙○○、丁○○」？
    2.上開2件判決所審理之事件係歷經台灣高等法院及最高法
      院數十位法官長達近十年之審判，若謂刑事判決認定股權
      轉讓同意書為偽造，戊○○○、劉新圖、張玉、甲○○
      、丁○○及乙○○之股權即當然回復，或台北市政府建設
      局撤銷華菱公司之董監事登記，華菱公司之股東名簿即應
      回復至69年4月11日登記時之狀態，台灣高等法院及最高
      法院數十位法官對於其所受理案件之原告早已回復之股份
      ，未適用上開見解予以駁回，而竟花費長達近十年之時間
      予以審判，一再更審，最後對於早已回復之股份判決該案
      之被告應回復該案原告之股份，豈非完全不懂法律？足見
      被告之抗辯毫不足採。
（四）被告乙○○、丁○○、甲○○於88年8月19日互推丁○○
      為董事會召集人，並不合法：
      被告甲○○於69年10月18日出具股權讓杜（渡）書載明「
      茲有本人在華菱電氣企業股份有限公司登記下所有股權全
      數無條件放棄」，姑不論該股權讓杜（渡）書所載之無條
      件放棄是否係放棄給原告，被告甲○○既已於69年10月18
      日放棄華菱公司之全部股權，自69年10月18日起即非華菱
      公司之股東，依當時之公司法第192條規定，即同時尚失
      華菱公司之董事身份，自不得被推選為董事會召集人，且
      被告甲○○從未起訴請求原告返還華菱公司之股份，在原
      告尚未返還華菱公司股份予甲○○前，甲○○並非華菱公
      司之股東，依修正前之公司法第192條規定，甲○○於喪
      失華菱公司股份期間，即同時尚失華菱公司之董事身份，
      自不得被推選為董事會召集人。同理，在乙○○、丁○○
      、戊○○○喪失華菱公司股份時，即同時尚失華菱公司之
      董事身份，不因事後是否再取得華菱公司之股份而受影響
      ，自無權推選董事會召集人。
（五）88年9月20日之股東臨時會並未通知劉新園及劉許菊花：
      被告提出之相關證物並無華菱公司88年9月20日股東臨時
      會之開會通知及通知證明，即可證明並無任何人通知劉新
      園及劉許菊花於88年9月20日召開華菱公司股東臨時會。
      被告雖提出劉新園及劉許菊花所寄之存證信函，惟該存證
      信函係謂「乙○○、丁○○等寄來第三次冒用『華菱電氣
      企業股份有限公司啟』『開會通知書』及偽造之第二次『
      華菱電氣企業股份有限公司董事會紀錄』已收」，並無法
      看出所謂「華菱電氣企業股份有限公司啟」之「開會通知
      書」為88年9月20日股東臨時會之開會通知。88年9月20日
      之股東臨時會既未通知劉新園及劉許菊花，不論該次股東
      臨時會係由何人出席參與董事選舉，該項選舉之決議應不
      成立。
（五）並聲明：1.確認被告乙○○與被告華菱公司之董事長委任
      關係不存在。2.確認被告丁○○、戊○○○、甲○○與被
      告華菱公司之董事委任關係不存在。
二、被告則以：
（一）原告非華菱公司股東，其提起本訴無訴之利益。
    1.原告主張取自甲○○420股而成為股東部分：原告於民國
      69、70年間以偽造股權轉讓同意書之方法非法取得華菱公
      司420股股份，其偽造文書之罪行業經台灣高等法院85年
      度重上更14字第114號判決及最高法院86年度台上字第24
      95號判決確定，且另案（確認股東會決議無效案）鈞院
      88年度訴字第4421號判決謂「…綜上，原告（按即丙○○
      ）所提證據均不足證明其為華菱公司股東」。另案（確認
      股東會決議無效案）台灣高等法院90年度上字第765號判
      決並謂「…顯見上訴人（按即丙○○）依前開股權轉讓同
      意書、股權讓杜（渡）書取得華菱公司股權之過程為不合
      法，並經建設局撤銷登記在案，自難以此認定上訴人為華
      菱公司之股東」，上開二判決均已確定，有最高法院93年
      度台上字第8號裁定及最高法院民事裁定確定證明書可稽
      。由此足證原告丙○○並非華菱公司股東，其提起本訴無
      訴之利益。
    2.原告主張受讓自劉許菊花1股而成為股東部分：原證7之股
      票係無製作權人所製作，為無效。又該所謂受讓1股係因
      原告於前另案（確認股東會決議無效案）之第一審遭以無
      「訴之利益」為由獲判敗訴之後，純為第二審訴訟之目的
      而受讓。是該受讓1股係為濫行訴訟，損害他人為主要目
      的，依民法第148條第1項之規定，為權利濫用，自不得據
      該1股而認原告於本案具有訴之利益。
    3.原告主張受讓自劉新園1,260股而成為股東部分：劉新園
      於95年1月19日過世，而95年6月20日原告另案之訴訟代理
      人謝清福律師尚於另案（返還公司印鑑章案）代理丙○○
      具狀稱「嗣後，公司董事長改選為劉新園，然劉新園業於
      95年1月19日死亡，改選董事長正在處理中」；及於另案
      （塗銷所有權移轉登記等案）95年9月26日開庭時，就關
      於華菱公司主張已於95年8月25日召開股東會乙節，稱「
      而且劉新園於今年1月死亡，他們也沒有送達給繼承人」
      。果若自認為華菱公司負責人之劉新園早於其生前已將其
      全數股權1,260股移轉予原告丙○○，亦即果若劉新園於
      其過世時早已非華菱公司股東，則丙○○之訴訟代理人謝
      清福律師豈可能主張95年8月25日股東會之開會通知應送
      達劉新園之繼承人？又豈可能有「因董事長劉新園死亡而
      需改選董事長」之論述？且原證10之稅額繳款書之繳款日
      期為劉新園死亡之後，可見係丙○○於劉新園死後自行填
      載後繳款。另對照原證8背面之登記日期與原證10之繳款
      日期，登記日期竟在繳款日期之前，違反證券交易稅條例
      第6條第2項規定及交易常規。是原告迄未提出95年1月6日
      支付買賣價金予劉新園之證明，足證原證10繳款書內載「
      買賣交割日期95年1月6日」為不實。原告迄未提出任何劉
      新園親自轉讓之證明文件，劉新園實未曾將其股份轉讓與
      他人。
（二）被告乙○○、丁○○、戊○○○、甲○○依法為華菱公司
      股東：依刑事確定判決，訴外人賴美真、原告丙○○、訴
      外人劉林園、訴外人劉林玉葉等人並未依讓與合意之方法
      合法取得華菱公司股權，則華菱公司之股東名簿自應回復
      至丙○○等人偽造股權轉讓同意書前之原狀。況另案（所
      有權移轉登記等案）最高法院92年台上字第68號民事確定
      判決已認定乙○○及甲○○等五人仍為華菱公司之董事長
      、董事。另案（確認股東會決議無效案）民事確定判決已
      認定原告丙○○並未取自甲○○420股股份而成為華菱公
      司股東。且台灣台北地方法院檢察署88年3月6日北檢榮簡
      86執5371字第8966號致台北市政府建設局函已謂「…請撤
      銷貴局70年3月5日建一字第12417號函所為，變更聲請人
      戊○○○等持有華菱電氣企業股份有限公司之股份登記，
      並回復原聲請人名義之登記」。行政主管機關已依經濟部
      88年4月2日函示，撤銷前於70年3月5日核准之違法之董監
      事登記（包括董監事所持股份之登記）。行政主管機關已
      依台北市政府建設局88年4月26日函示，撤銷前於77年11
      月10日、81年5月12日、85年10月29日核准之違法之董監
      事登記（包括董監事所持份之登記），是乙○○及甲○○
      等五人既未將其持有華菱公司股權轉讓，乙○○及甲○○
      等五人仍為華菱公司之股東無疑。
（三）被告乙○○、丁○○、戊○○○、甲○○經選任擔任董事
      ，及乙○○經選任擔任董事長之經過說明：原告丙○○、
      賴美真、劉新園三人共同以偽造股權轉讓同意書之方式，
      將乙○○、丁○○、戊○○○、張玉、劉新圖之全部股
      權違法移轉予賴美真一人，及將甲○○之全部股權違法移
      轉予原告丙○○、劉林園、劉林玉葉三人，前開偽造股權
      轉讓同意書之犯行經法院刑事判決有罪確定後，即可證上
      開所謂股權移轉並非出於讓與合意，則賴美真、丙○○、
      劉林園、劉林玉葉等人並未合法取得股權。另方面，行政
      主管機關已依經濟部88年4月2日函示，撤銷前於70年3月5
      日核准之董監事登記（包括董監事所持股份之登記）；已
      依台北市政府建設局88年4月26日函示，撤銷前於77年11
      月10日、81年5月12日、85年10月29日核准之董監事登記
      （包括董監事所持股份之登記）；撤銷登記後，回復至原
      69 年4月11日登記之狀態，則華菱公司之股東名簿自應回
      復至69年4月11日登記時之狀態，即原始出資股東之狀態
      。回復至69年4月11日登記之狀態後，因原登記之董監事
      任期已屆至，故應由董事會另行召開股東會改選之。再因
      乙○○於69年7月31日辭董事長職位（惟仍具常務董事資
      格），故依經濟部75年7月8日經商字第29823號函釋意旨
      「股份有限公司之董事長辭職後，常務董事會，得由常務
      董事互推一人召集之」，由常務董事乙○○、丁○○、甲○○三人於88年8月19日互推丁○○為董事會召集人。再
      丁○○於同日寄發開會通知予各董事，通知將於88年8月
      27 日召開董事會。88年8月27日之董事會有董事乙○○、
      甲○○、戊○○○、丁○○出席，會中決議訂於88年9月
      20 日召開股東臨時會。該訂於88年9月20日召開股東臨時
      會之開會通知均已送達各股東，此由股東劉新園、劉許菊
      花於88年9月8日之覆函可證。88年9月20日之股東臨時會
      之出席股東包括乙○○、戊○○○、甲○○、胡劉秀美、
      張玉、丁○○、劉新圖等人，會中選舉結果戊○○○、
      丁○○、甲○○、乙○○各得6,660選舉權，均當選董事
      。又當選董事戊○○○、丁○○、甲○○、乙○○再於同
      日董事會推選乙○○為董事長。以上即為乙○○、丁○○
      、戊○○○、甲○○經選任擔任董事，及乙○○經選任擔
      任董事長之經過。原告任意指摘為違法，洵不足採。此外
      ，行政主管機關已據此核准華菱公司之董監事變更登記，
      併此敘明。
（四）華菱公司88年9月20日股東臨時會之召集程序合法：上開
      股東臨時會係由董事會召集，係由有召集權人所召集，有
      華菱公司88年8月27日董事會議事錄可稽；至「開會通知
      書」上記載「華菱電氣企業股份有限公司董事會啟」，此
      亦有88年8月27日開會通知書及劉許菊花、劉新園之掛號
      回執可證。另華菱公司88 年8月27日董事會決議訂於88年
      9月20日召開股東臨時會，爾後，華菱公司即寄發開會通
      知書予各股東，股東劉新園及劉許菊花於收受開會通知書
      後即於開會前之88年9月8日覆函稱已收開會通知書，此即
      為華菱公司已合法通知股東開會之明證。
（五）聲明：原告之訴駁回。
三、不爭執之事項：
（一）台灣高等法院92年度訴更（四）字第8號民事判決判命「
      華屋實業股份有限公司應將華菱公司股份2,100股返還余
      阿甘，並應辦理股東名簿變更登記予余阿甘，余阿甘應將
      華菱公司股份2,100股返還潘姵蓉，並應辦理股東名簿變
      更登記予潘佩蓉；潘佩蓉應將華菱公司股份2100股返還賴
      美真，並應辦理股東名簿變更登記予賴美真；再賴美真應
      將華菱公司股份900股返還乙○○，及將華菱公司股份1,
      200股返還丁○○，並應分別辦理股東名簿變更登記予乙○○、丁○○」，並經最高法院駁回上訴而確定。
（二）台灣高等法院85年度上更（一）字第188號民事判決判命
      「賴美真應將戊○○○於華菱公司之股1300股，劉新圖、
      張玉之股份各800股移轉過戶予賴美真之登記塗銷，回
      復原所為之股份登記」確定。
四、本件爭點及本院之判斷：
（一）原告提起本訴是否具訴之利益？
      原告主張其於90年5月11日受讓另一原始股東劉許菊花所
      有之華菱公司之股份一股，故其為華菱公司之股東，其得
      確認之訴等語。被告則辯稱原告所提股票係無製作權人所
      製作，為無效；又該所謂受讓1股係因原告於前另案（確
      認股東會決議無效案）之第一審遭以無「訴之利益」為由
      獲判敗訴之後，純為第二審訴訟之目的而受讓，是該受讓
      1 股係為濫行訴訟，損害他人為主要目的，依民法第148
      條第1項之規定，為權利濫用，自不得據該1股而認原告於
      本案具有訴之利益等語。按90年10月25日修正前公司法第
      164條原規定「記名股票由股票持有人以背書轉讓之」，
      同法第165條第1項規定「記名股票之轉讓，非將受讓人之
      本名或名稱記載於股票，並將受讓人之本名或名稱及住所
      或居所，記載於公司股東名簿，不得以其轉讓對抗公司。
      」是將受讓人之姓名記載於股票，修正前公司法係採對抗
      主義，非轉讓生效要件。惟90年10月25日修正公司法第16
      4條規定「記名股票，由股票持有人以背書轉讓之，並應
      將受讓人之姓名或名稱記載於股票。無記名股票，得以交
      付轉讓之。」，同法第165條第1項修正則將「記載於股票
      」刪除。換言之，修正後公司法第164條規定，不只指背
      書為記名股票轉讓之唯一方式，且須將受讓人之姓名記載
      於股票，為記名股票轉讓之生效要件，非對抗要件。本件
      原告主張在90年5月11日受讓劉許菊花所有之華菱公司之
      股份一股，應適用修正前公司法之規定，亦即有無將受讓
      人之姓名記載於股票，並非轉讓生效要件，縱被告辯稱原
      告所提出之股票係無製作權人所製作屬實，惟原告受讓劉
      許菊花之股份一股，於原告與被告乙○○另案確認股東會
      決議無效之訴台灣高等法院90年度上字第765號事件審理
      時，業經認定原告因提出贈與契約書、贈與稅免稅證明書
      、股票為證，而認定原告為華菱公司之股東（見台灣高等
      法院90年度上字第765號判決第12頁，本院卷第107頁反面
      ），是被告辯稱原告非華菱公司股東，而無訴之利益，尚
      不足採。
（二）原告主張被告華菱公司88年9月20日之股東臨時會並不合
      法而無效，有無理由？
　１、原告主張台灣高等法院92年度訴更（四）字第8號民事判
      決係給付判決，並非確認判決或形成判決，在上開判決尚
      未強制執行前，被告乙○○與丁○○未回復華菱公司之股
      份，自非華菱公司之股東；且華菱公司尚未將被告戊○○○、劉新圖、張玉移轉過戶予賴美真之登記塗銷，回復
      原所為之股份登記，被告戊○○○、劉新圖、張玉亦非
      華菱公司股東，故由被告乙○○、丁○○、戊○○○、劉
      新圖、張玉在88年9月20日參與之華菱公司股東會應無
      效等語。被告辯稱賴美真、丙○○、劉林園、劉林玉葉等
      人並未依讓與合意合法取得華菱公司股權，則華菱公司之
      股東名簿應回復至丙○○等人偽造股權同意書前之原狀等
      語。經查，賴美真夥同丙○○、劉新園共同以偽造文書之
      方法，將被告乙○○、丁○○之股份非法移轉予賴美真，
      而賴美真再將被告乙○○、丁○○之股份移轉予潘姵蓉、
      潘佩蓉再移轉予余阿甘、余阿甘再移轉予華屋公司，均為
      通謀意思表示，為台灣高等法院92年度訴更（四）字第8
      號判決認定之事實（見台灣高等法院92年度訴更（四）字
      第8號判決第29頁，本院卷第21頁）；又賴美真有侵權行
      為，移轉股份之「股權讓渡書」、「股權轉讓同意書」係
      偽造之事實，亦據台灣高法院85年度上更（一）字第188
      號判決認定在案（見該判決第13、14頁，本院卷第35、36
      頁）；依上開判決認定之事實，已確認乙○○、丁○○、
      戊○○○、劉新圖、張玉均無讓與股份之意思表示，上
      開判決雖為給付判決，惟其認定之事實含有確認判決之性
      質，縱渠等股份遭非法移轉，故以給付之聲明請求回復原
      狀，渠等仍為真正權利人，原告主張上開判決係給付判決
      非確認判決，即不足採。被告辯稱原告或訴外人賴美真並
      未依讓與合意取得華菱公司股權，被告乙○○、丁○○、
      戊○○○、劉新圖、張玉仍為華菱公司股東，應為可採
      。
  ２、原告另主張被告甲○○於69年10月18日出具股權讓渡書載
      明：「茲有本人在華苓電氣股份有限公司登記下所有股權
      全數無條件放棄」，被告甲○○即非華菱公司股東，且被
      告甲○○從未請求原告返還華菱公司之股份，甲○○回復
      股權之請求已罹於時效，該股權已為原告所有等語；經查
      ，依原告所述被告甲○○出具之股權讓渡書內容，並無將
      華菱公司股權讓與原告之文義，無從以上開股權讓渡書證
      明原告已取得被告甲○○之股份，被告甲○○既未將其持
      有華菱公司之股份轉讓予原告，則被告甲○○仍為華菱公
      司之股東，原告主張被告甲○○非華菱公司股東亦不可採
      。
  ３、原告另主張被告乙○○、丁○○等寄給劉新園、劉許菊花
  　　之開會通知係由「華菱電氣股份有限公司」所通知，而股
    　東會應由董事會召集之，由「華菱電氣企業股份有限公司
      」召集之股東會為無召集權人召集之股東會，所為之決議
      當然無效等語；經查，華菱公司88年8月27日股東臨時會
      係由董事會召集，業據被告提出華菱公司88年8月27日董
      事會議事錄（見本院卷第126、127頁）、開會通知書（
      見本院卷第199、200頁）為憑，是原告主張華菱公司於88
      年9月20日召開之股東臨時會係由無召集權人召集，亦不
      足採。
  ４、原告復主張88年9月20日之股東臨時會並未通知劉新園及
      劉許菊花等語。按公司股東會之召集程序，或其決議方法
      ，違反法令或章程時，股東得自決議之日起一個月內，訴
      請法院撤銷其決議，公司法第189條定有明文，該項決議
      在未撤銷前，仍非無效，此與公司法第191條規定「股東
      會決議之「內容」違反法令或章程者無效」不同，最高法
      院67年台上字第2561號判例、91台上字第2183號裁判參照
      。股東會如係對一部份股東漏未為召集之通知，係屬於股
      東會之召集程序問題，如確有違反法令或章程之情事，亦
      僅構成得訴請撤銷決議之事由，而非如原告所主張之決議
      無效，而須在決議之日起一個月內提起撤銷決議之訴，是
      股東會未通知股東乃召集程序違背法令是否得訴請撤銷，
      原告主張股東臨時會未通知部分股東，構成決議無效云云
      ，亦不足採。
　５、依上開說明，原告主張華菱公司88年9月20日之股東臨時
  　　會不合法而無效並不可採。
五、綜上說明，原告主張其為華菱公司股東雖為可採，惟其主張
    華菱公司88年9月20日之股東臨時會不合法而無效並不可採
    。從而原告訴請（1）確認被告乙○○與被告華菱公司之董
    事長委任關係不存在，（2）確認被告丁○○、戊○○○、
    甲○○與被告華菱公司之董事委任關係不存在，為無理由，
    不應准許，應予駁回。
六、本件事證已臻明確，二造其餘攻擊防禦方法及所提證據，經
    審酌後認與本件判決結果無影響，爰不再一一論述，附此敘
    明。
七、本件原告之訴為無理由，依民事訴訟法第78條，判決如主文
    。
中　　華　　民　　國　　96　　年　　1 　　月　　15　　日
                  民事第二庭  法  官  吳淑惠
以上正本係照原本作成。
如對本判決上訴，須於判決送達後20日內向本院提出上訴狀
中　　華　　民　　國　　96　　年　　1 　　月　　16　　日
                              書記官  蔡凱如
